【裁判字號】    89,易,2249
【裁判日期】    890815
【裁判案由】    竊盜
【裁判全文】
臺灣臺中地方法院刑事判決                        八十九年度易字第二二四九號
    公  訴  人   臺灣臺中地方法院檢察署檢察官
    被      告  乙○○
                丙○○
                丁○○
右列被告因竊盜案件，經檢察官提起公訴（八十九年度偵字第一０七一九號），本院
判決如左：
    主  文
乙○○共同連續竊盜，處有期徒刑陸月。
丙○○共同竊盜，累犯，處有期徒刑陸月。被訴收受贓物部分無罪。
丁○○無罪。
    事  實
一、丙○○前於民國八十八年間曾犯加重竊盜案件，經本院判處有期徒刑八月，甫於
    八十九年五月二十五日執行完畢，乙○○基於意圖為自己不法之所有之概括犯意
    ，先與不知悔改之丙○○共同意圖為自己不法所有之犯意聯絡，於八十九年六月
    二十四日上午七時許，在台中縣潭子鄉○○路○段三九號前，由乙○○負責把風
    ，丙○○則持數小時前於現場附近拾獲並予以侵占入己之他人所遺失鑰匙一支（
    未據扣案），開啟甲○○所有停於該處之車牌號碼ＫＩ－五三四八號自小客車車
    門，並發動引擎，即由乙○○駕駛該自小客車載丙○○駛離現場，而竊得該車，
    並做為代步工具。乙○○復承前意圖為自己不法所有之概括犯意，於八十九年六
    月二十五日下午十七時，在台中縣大里市○○路○段七一０號旁，見林源泉所有
    供戊○○使用車牌號碼Ｘ六－０五四０號自小貨車車門未上鎖，遂自行開啟車門
    進入車內，再以戊○○放置在車內儀表板上之鑰匙一支（未據扣案）發動引擎，
    將該車駛離現場，而竊得該車，並駕駛該車到處遊玩，至翌日即六月二十六日凌
    晨一時許，始將該車開到台中縣大雅鄉○○村○○路二七六巷四四號前空地放置
    ，嗣於六月二十七日凌晨二時十分許，乙○○駕駛前開竊得車牌號碼ＫＩ－五三
    四八號自小客車搭載丁○○，將車停於台中市○○街一二一號前之停車場，為警
    當場查獲，丁○○並帶同警方至台中縣潭子鄉○○路○段七六巷二九號查獲丙○○，並由丙○○於同日上午八時三十分許，帶警方至台中縣大雅鄉○○村○○路
    二七六巷四四前空地，起出前開車牌號碼Ｘ六－０五四０號之自小客車。
二、案經台中市警察局第一分局報請臺灣臺中地方法院檢察署檢察官偵查起訴。
    理  由
壹、有罪部分：
  一、右揭事實，業據被告乙○○、丙○○迭於偵、審中供承不諱，核與被害人甲○○、戊○○指述失竊之情節大致相符，且有贓物認領保管收據、車輛竊盜、車
      牌失竊資料個別查詢報表─查詢車輛認可資料及車籍作業系統查詢認可資料各
      二紙、刑案現場圖、及照片八幀在卷可憑，被告二人自白與事實相符，本件事
      證明確，其二人之犯行均堪認定。
  二核被告乙○○所為，係犯刑法第三百二十條第一項之竊盜罪。被告丙○○所為
      ，係犯刑法第三百二十條第一項之竊盜罪、第三百三十七條侵占遺失物罪。被
      告乙○○與丙○○間，就竊取車牌號碼ＫＩ－五三四八號自小客車部分，有犯
      意聯絡與行為分擔，為共同正犯。被告乙○○先後二次之竊盜行為，時間緊接
      ，犯罪構成要件相同，顯係基於概括犯意為之，為連續犯，應以一罪論，並加
      重其刑。被告丙○○所犯侵占遺失物罪與竊盜罪間，有方法結果之牽連關係，
      為牽連犯，應從一重依竊盜罪處斷。被告丙○○曾因加重竊盜案件，經本院判
      處有期徒刑八月，甫於八十九年五月二十五日執行完畢，有臺灣高等法院被告
      全國前案紀錄表及臺灣臺中地方法院檢察署刑案資料查註紀錄表各一件附卷可
      稽，其於有期徒刑執行完畢後五年內再犯有期徒刑以上之罪，為累犯，應依法
      加重其刑（僅限竊盜罪部分，至侵占遺失物罪部分因係罰金刑，則不在內）。
      爰審酌被告二人犯罪之動機、目的、手段、所生危害及犯後坦承犯行態度等一
      切情狀，各量處如主文所示之刑，以示懲儆。
貳、無罪部分：
  一、公訴意旨另以：被告丙○○於八十九年六月二十五日晚上二十三時許，在台中
      縣大里市○○路旁，明知乙○○所駕駛之Ｘ六－０五四０號自小貨車係來路不
      明之贓物，竟仍搭乘到處遊玩，另被告丁○○於八十九年六月二十六日二十三
      時，在台中市○○路及學士路口之停車場，明知乙○○所駕駛之ＫＩ－五三四
      八號自小客車係來路不明之贓物，竟仍搭乘在台中市區四閒逛，因認被告丙○○、丁○○均涉有刑法第三百四十九條第一項收受贓物之罪嫌云云。
  二、按犯罪事實應依証據認定之，無証據不得推定其犯罪事實。又不能証明被告犯
      罪者，應諭知無罪之判決。刑事訴訟法第一百五十四條、第三百零一條第一項
      分別定有明文。本件公訴人指被告丙○○、丁○○涉有收受贓物之犯行，無非
      以被告丙○○及丁○○均供承明知乙○○所駕駛之汽車係來路不明之贓車而仍
      搭乘等情為其主要論據。然訊諸被告丙○○、丁○○固不否認知贓及搭乘之事
      實，惟均矢口否認犯行，辯稱：僅係搭乘，未駕駛上開車輛云云。惟查，按刑
      法第三百四十九條第一項收受贓物罪，所稱之「收受」，係指搬運、寄藏及故
      買以外之無償取得或持有贓物之行為而言，如受贈、無償借貸等，旨在處罰追
      贓之困難，是行為人雖知悉贓物，然對該贓物，實際上並無管領、占有之行為
      ，仍不構成收受臟物罪。本件被告丙○○、丁○○僅係搭乘，未曾駕駛本件之
      贓車，業據被告二人供述在卷，核與同案被告乙○○之供詞相符，是被告丙○○、丁○○二人所辯未曾駕駛贓車，自堪採信。被告丙○○、丁○○既未駕駛
      上開車輛，即無管領、占有之取得贓物持有之收受行為，其二人雖明知係贓車
      而仍予以乘坐，亦與刑法第三百四十九條第一項贓物罪之構成要件不符。此外
      ，復查無其他積極証據，足認被告丙○○、丁○○有收受贓物罪之犯行，自應
      均為無罪之諭知，以免冤抑。
據上論斷，應依刑事訴訟法第二百九十九條第一項前段、第三百零一條第一項，刑法
第二十八條、第五十六條、第三百二十條第一項、第三百三十七條、第五十五條、第
四十七條，罰金罰鍰提高標準條例第一條前段，判決如主文。
本案經檢察官王文和到庭執行職務。
中      華      民      國      八十九      年      八    月    十五    日
                                  臺灣臺中地方法院刑事第一庭
                                        法  官  楊國精
右正本證明與原本無異。
如不服本判決，應於送達後十日內向本院提出上訴狀（須附繕本），上訴於台灣高等
法院台中分院。
                                        書記官
中      華      民      國      八十九      年      八    月    十五    日
附錄：本案論罪科刑法條全文
刑法第三百二十條第一項︰意圖為自己或第三人不法之所有，而竊取他人之動產者，
為竊盜罪，處五年以下有期徒刑拘役或五百元以下罰金。
刑法第三百三十七條︰意圖為自己或第三人不法之所有，而侵占遺失物漂流物或其
他離本人所持有之物者，處五百元以下罰金。


司法院資訊處製作；財團法人民間司法改革基金會備份。
